【裁判字號】    92,上易,49
【裁判日期】    920304
【裁判案由】    竊佔
【裁判全文】
臺灣高等法院臺南分院刑事判決            九十二年度上易字第四九號        Ｇ
      上  訴  人  臺灣臺南地方法院檢察署檢察官
      被      告  乙  ○  ○
      被      告  甲  ○  ○
右上訴人因被告竊佔案件，不服臺灣臺南地方法院九十一年度易字第六六八號中華民
國九十一年十一月十一日第一審判決（起訴案號：臺灣臺南地方法院檢察署九十年度
偵字第一三九五六號），提起上訴，本院判決如左：
      主      文
原判決關於乙○○部分撤銷。
乙○○連續意圖為自己不法之所有，而侵占自己持有他人之物，處有期徒刑拾月。緩
刑參年。
其他上訴駁回。
      事      實
一、乙○○明知其向財政部國有財產局（下稱國有財產局）所承租，坐落於台南縣新
    化鎮○○○段一八０五地號之土地（以下簡稱系爭土地），係國有財產局所有，
    竟基於為自己不法之所有之意圖及概括犯意，先於民國（下同）八十五年八月間
    ，將其持有上述土地中之二十五坪侵占入己後，再提供予不知情之甲○○作為安
    葬其父親之墓地，甲○○則支付新台幣（下同）五萬元予乙○○，補償乙○○在
    該地上種植麻竹之損失。復於八十八年九月初，承上揭犯意，將其持有上述土地
    中之之十三坪亦侵占入己後，再以每坪二萬元之代價，售予不知情之黃方男，作
    為安葬其母親之墓地。
二、案經臺南縣警察局新化分局移送臺灣臺南地方法院檢察署檢察官偵查起訴。
    理      由
一、被告乙○○對於右揭事實，坦承不諱，並經證人甲○○、黃方男作證屬實，復有
    不動產買賣契約書、讓渡書及收據各一紙在卷可稽。且查系爭土地係國有財產局
    所有，原由台南縣政府代管，嗣於八十八年間移由國有財產局接管，台南縣政府
    代管期間，於六十一年一月一日放租予被告乙○○作為耕地使用，訂有台灣省台
    南縣公有耕地租賃契約。國有財產局接管後，被告乙○○於八十九年一月十三日
    檢證換約續租，亦訂有國有耕地租賃契約，租賃期間至九十二年十二月三十一日
    屆期，此有財政部國有財產局台灣南區辦事處台南分處九十一年十月四日台財產
    南南三字第０九一００一五一八一號函暨檢附台南縣政府移交委託管理國有非公
    用土地出租清冊、原委託代管國有非公用土地收回自管換訂租約申請書、自任耕
    作切結書、租約遺失切結書、身分證明、台灣省台南縣公有耕地租賃契約、國有
    耕地租賃契約書影本各一份及土地登記謄本在卷可稽，堪認於案發時被告乙○○
    原係係基於租賃契約之法律關係占有使用國有財產局所有系爭土地至明。而依上
    開國有耕地租賃契約書第六條規定：「租賃耕地，承租人應作種植農作物之用，
    不得作其他使用。」，詎被告乙○○卻違背該條約定，將其持有系爭土地中之二
    十五坪侵占入己，提供予不知情之甲○○作為安葬其父親之墓地，並收取五萬元
    補償該地上種植麻竹之損失。於八十八年九月初，復將系爭土地中之之十三坪，
    以每坪二萬元之代價，售予不知情之黃方男，作為安葬其母親之墓地。基此事證
    情節相互參研，被告乙○○顯有將其向國有財產局租用之上開土地，變異為自己
    所有之意思，否則，斷不會將上開土地供人當墓地以埋葬屍骨而收取代價，益徵
    被告乙○○有為自己不法所有之意圖及侵占犯意，至為灼明。
二、核被告乙○○所為，係犯刑法第三百三十五條第一項之普通侵占罪。公訴人認係
    犯刑法第三百二十條第二項之竊佔罪，似有誤會，起訴法條應予變更。其先後所
    為數行為，反覆實施，時間緊接，所犯罪名相同，顯係出於概括之犯意為之，為
    連續犯，爰依刑法第五十六條之規定以一罪論，並加重其刑。
三、本院如上所述認被告乙○○所為，係犯普通侵占罪，詎原審疏未詳加調查證據及
    未細心勾勒案情，遽以無證據證明被告犯罪，而為諭知無罪之判決，尚嫌速斷。
    檢察官上訴意旨執此指摘原判決此部分有不當之處，為有理由，自應由本院將原
    判決關於被告乙○○部分予以撤銷改判。爰審酌被告之素行、犯罪動機、目的、
    手段、方法、所生之危害暨犯後態度等一切情狀，量處如主文第二項所示之刑。
    查被告未曾受有期徒刑以上刑之宣告，有卷內前科表可查，經此偵審程序及科刑
    之教訓，應知警惕諒無再犯之虞，本院認所宣告之刑，以暫不執行為適當，併諭
    知緩刑三年，以勵自新。
四、公訴意旨另略以：被告甲○○明知同案被告乙○○向國有財產局所承租系爭土地
    ，係國有財產局所有，竟共同基於意圖為自己不法利益之犯意聯絡，於八十五年
    八月間，由乙○○將上述土地中之二十五坪，提供予甲○○作為安葬其父親之墓
    地，甲○○則支付新台幣（下同）五萬元予乙○○，補償乙○○在該地上種植麻
    竹之損失，因認被告甲○○共同涉犯刑法第三百二十條第二項之竊佔罪嫌等語。
五、按犯罪事實應依證據認定之，無證據不得推定其犯罪事實；又不能證明被告犯罪
    者，即應諭知無罪之判決，刑事訴訟法第一百五十四條、第三百零一條第一項分
    別定有明文。又刑法第三百二十條第二項竊佔罪，以意圖為自己或第三人不法之
    利益，而竊佔他人之不動產為構成要件，所謂竊佔他人之不動產，係指在他人不
    知情之間占有他人之不動產而言；則竊佔罪則以他人之物原不在自己持有中，其
    持有純由於犯罪之結果而來。最高法院八十二年度台非字第三八號裁判要旨及三
    十一年上字第一０三八號判例參照。
六、公訴人認被告甲○○涉犯竊佔罪嫌，無非以系爭土地，係國有財產局所有，同案
    被告乙○○承租後，將土地中之部分提供予甲○○作為安葬其父親之墓地，甲○
    ○支付五萬元補償費等由為論據。被告甲○○均堅決否認犯行，並辯稱：我是以
    六十六萬元向被告乙○○買受土地作為安葬其父之墓地，不知系爭土地是國有財
    產局所有，我無竊佔犯意等語。經查：同案被告乙○○所承租之系爭土地，其中
    部分土地供甲○○作為埋葬其父之墓地使用，有台南縣山坡地保育利用管理查報
    與取調查記錄及違反水土保持法案件處分書各二份在卷可考。且原審法院於九十
    一年十月十四日現場履堪並囑台南縣新化地政事務所鑑測結果，渠在系爭土地占
    用面積，甲○○之父墓地面積為一二０平方公尺（墓已遷移），此有勘驗筆錄、
    照片及該地政事務所九十一年十月十六日所測字第０九一００一０一二六號函附
    土地複丈成果圖可稽。再查，被告甲○○使用系爭土地，給付同案被告乙○○六
    十六萬元，業據被告甲○○、同案被告乙○○於本院審理互供一致，而被告甲○
    ○因濫葬，經台南縣政府命被告甲○○命搬遷，其二人始於九十年八月十二日訂
    立協議書約定：「甲方（指乙○○）于民國八十五年八月二十一日將坐落新化鎮
    ○○○段一八０五地號，此係甲方向國有財產局承租之地出讓予乙方（指甲○○
    ）作為墳墓使用，現因台南縣政府以濫葬為由，現正堪查中，故乙方同意搬遷墳
    墓恢復原狀，甲方願付予乙方新台幣伍拾萬元正，作為補貼搬遷費用．．．．．
    」，此有協議書在卷可參。雖被告甲○○於警訊、偵查時供陳係以五萬元買受該
    土地使用，並提出不動產買賣契約書一份，然於原審法院業已陳明，該供詞及不
    動產買賣契約書係應被告乙○○要求臨訟編造。參以被告甲○○如係以五萬元買
    受，乙○○自無在甲○○搬遷墳墓後給予五十萬元補貼，自陷民事給付責任之理
    ，是被告甲○○使用係爭土地應以原審及本院供述之給付同案被告乙○○六十六
    萬元為真實，公訴人認僅給付五萬元，應非實情。參以同案被告乙○○係以系爭
    土地中之十三坪，以每坪二萬元之代價，售予不知情之黃方男，作為安葬其母親
    之墓地，則衡情被告甲○○給付同案被告乙○○六十六萬元之金額非小，當係購
    買上開土地之價金，非僅係使用該地供墓地之代價，應堪認定。因之，衡諸情理
    及經驗法則，若被告甲○○明知系爭土地現仍登記國有財產局為所有權人，而非
    同案被告乙○○所有，雖是至愚之人亦不會以六十六萬元之高額價錢換取使用該
    地供墓地之用，徒生事後紛擾。從而，被告甲○○上開所辯，應足採信。又被告
    甲○○事後因濫葬經台南縣政府命遷移，業已照辦，主觀上亦無竊佔罪之不法所
    有意圖，核與竊佔犯罪構成要件不符。此外，復查無其他積極證據足認被告甲○
    ○確有公訴人所指竊佔犯行，原審因認此部分不能證明其犯罪，而為無罪判決之
    諭知。本院經核原判決就此部分之認事用法，俱無不合。檢察官上訴意旨認被告
    甲○○仍應成立刑法第三百二十條第二項之竊佔罪而指摘原判決有不當之處，為
    無理由，應予駁回。
據上論斷，應依刑事訴訟法第三百六十八條、第三百六十九條第一項前段、第三百六
十四條、第三百條、第二百九十九條第一項前段，刑法第五十六條、第三百三十五條
第一項、第七十四條第一款，罰金罰鍰提高標準條例第一條前段，判決如主文。
本案經檢察官劉得鉦到庭執行職務。
中    華    民    國      九十二      年      三      月      四        日
                                  臺灣高等法院臺南分院刑事第五庭
                                      審判長法官  鄭    文    肅
                                            法官  黃    三    哲
                                            法官  王    浦    傑
右正本證明與原本無異。
不得上訴。
                                      法院書記官  蔡    振    豐
中    華    民    國      九十二      年      三      月      六        日
附錄法條：
刑法第三百三十五條第一項：意圖為自己或第三人不法之所有，而侵占自己持有他人
      之物者，處五年以下有期徒刑、拘役或科或併科一千元
                          以下罰金。


司法院資訊處製作；財團法人民間司法改革基金會備份。
